臺灣臺中地方法院民事判決　95年度訴字第2424號
原　　　告　裕源投資股份有限公司
法定代理人　丙○○
原　　　告　乙○○
共　　　同
訴訟代理人　榆政　律師
被　　　告　臺中國際育樂股份有限公司
法定代理人　甲○○
訴訟代理人　王乃民　律師
上列當事人間撤銷股東會決議事件，本院於民國96年5月17日言
詞辯論終結，判決如下：
    主  文
原告之訴駁回。
訴訟費用由原告負擔。
    事實及理由
一、原告起訴主張：原告裕源投資股份有限公司 (下稱裕源公司
    )及乙○○均為被告之股東及第5屆董事。被告於民國（下同
     ）95年6月29日召開第5屆第5次董事會，議決94年度財務報
    表，及討論95年度股東常會召期日等事項，均非屬緊急情事
    ，惟被告未依法於召開期日前7日，將董事會通知送達各董
    事，是該次之董事會自屬召集違法。而該次召集違法之董事
    會並決議於95年8月15日召集95年股東常會，此決議自應無
    效，而依據此無效決議而召集之95年度股東常會之召集程序
    自屬違法。原告乙○○於股東常會上出席，並就此股東常會
    召集程序違法表示異議；另原告裕源公司則未出席，無法當
    場表示異議，原告均得依公司法第189條規定，於該決議30
    日內，訴請法院撤銷該次股東會之決議。並聲明：被告於95
    年8月15日，召集之95年度股東常會所為之決議應撤銷。
二、被告則以：該公司於95年5月4日即已合法召開第5屆第4次董
    事會時，因少數董事杯葛議程，致未能就原先議案進行議決
    ，會議提前散會，並另定於95年6月29日，召開第5屆第5次
    董事會，續行上開第第4次董事會議案之議決，是95年6月29
    日之董事會，實為前次董事會之延續。且公司法第204條規
    定：董事會之召集應載明事由於7日前通知各董事及監察人
    ，但有緊急情事得時召集之。其規定於開會前載明事由通知
    董事，無非是欲讓參與經營之董事7日前知悉開會議案，以
    備董事充分準備參與會議表示意見，本件被告第5次董事會
    係就第4次董事會議案，再行討論，原告於第4次董事會召集
    前即已知董事會議案，其本得與會具體表示意見，是第5次
    董事會之召集，通知日固有1日之差，惟就董事具體與會表
    示之權責，並無損害，該瑕疵自非重大，原告提起本件撤銷
    訴訟，並無理由。況縱使被告應於董事會7日前通知，然該
    次董事會出席董事15席，經出席董事14席決議通過董事會決
    議，決議於95年8月15日召開股東常會，而被告計有23名董
    事，縱全體董事出席，依公司法第206條規定，亦僅需12席
    董事同意，即可形成決議，因此是否有於7日前通知各董監
    事，顯於決議結果並無影響，既無影響決議結果之虞，難認
    該董事會決議無效；再者，於95年6月29日之董事會決議既
    為有效，依此所召開之95年8月15日股東常會自無何召集程
    序違背法令之情形，原告訴請撤銷該次股東會決議並無理由
    等語資為抗辯。並聲明：原告之訴駁回。
三、下列事實為兩造所不爭執，並有被告之董事、監察人名單1
    份、臺中國際育樂股份有限公司第5屆第4次董事會會議議事
    錄、第5屆第5次董事會會議議事錄各1份為證，開會通知書2
    份等為證，自堪信為真實，本院採為判決之基礎。
  (一)原告裕源公司及原告乙○○均為被告之股東及第5屆董事。
  (二)被告於95年5月4日召開第5屆第4次董事會，會議事由為(1)94
    年度財報事宜(2)95年股東常會日期。原告裕源公司及乙○○
    均出席該次會議並已領得94年財務報表。該次會議因郭清涼
    董事重複提案變更議程，經主席裁示依原議程順序進行，郭
    董事仍執意一再提議變更議程致會議無法依既定議程 (94年
    度財報暨95年股東常會事宜)進行，經丙○○提議散會，主
    席裁示宣布散會，至未就上述議案進行議決。
  (三)被告於95年6月23日，向全體董監事寄發第5屆第5次董事會
    於95年6月29日召開之召開通知，原告等已收到該通知。
  (四)95年6月29日第5屆第5次董事會事由為(1)94年度財務報表 (
    請自行攜帶財務報表)(2)95年股東常會日期。
  (五)被告公司計有董事共23席，而95年6月29日召集之董事會中
    ，僅有15位董事出席，另有8位董事並未出席。當次會議紀
    律為經出席董事14席決議通過，承認94年度財務表冊，並決
    議於95年8月15日召開股東常會。
  (六)被告於95年6月29日，召開第5屆第5次董事會並作成「1、94
    年度財務報表經主席徵詢出席董事，除郭清涼董事保留意見
    外，其餘董事無人異議，照案通過。2、95年度股東常會於
    95年8月15日召開，94年度財務報表將提請該次股東常會承
    認。」之決議。
四、本件原告主張被告於召開前述第5屆第5次董事會時，未依公
    司法第204條規定，於開會7日前通知原告，是該第5屆第5次
    董事會違反前述法令，應屬無效；被告事後依該次董事會決
    議所召集之股東常會，亦屬召集程序違背法令，原告自得依
    法提起撤銷股東會之訴云云，惟原告之主張業為被告所否認
    ，並以前詞置辯，是本件所應審究者為：(一)被告第5屆第5次
    董事會之開會通知違反前述公司法規，未於召集前7日通知
    董、監事，該次董事會決議之效力為何？(二)被告於95年8月
    15日股東常會之召集程序有無違反法令？茲分述如下：
  (一)(1)按現行公司法第204條固規定「董事會之召集，應載明事
      由，於七日前通知各董事及監察人。但有緊急情事時，得
      隨時召集之。」，惟公司法並未就違反公司法第204條之
      法律效果設有明文規定。此與公司法第189條規定：「股
      東會之召集程序或其決議方法，若有違反法令或章程，股
      東得自決議之日起30日內，訴請法院撤銷其決議。」，自
      有不同，既然法條未就違反公司法第204條之法律效果另
      作規範，自不能遽認公司法第204條為強制或禁止之規定
      。參臺灣高等法院暨所屬法院65年度法律座談會結論：「
      董事會之召集程序違反法令時，公司法並未設特別規定，
      亦無準用公司法第189條之規定，查董事會係全體董事於
      會議時經互換意見，詳加討論後，決定公司業務執行之方
      針，倘召集董事會時，漏未通知部份董事，致未參加董事
      會之決議，其漏未通知，並有影響決議結果之虞時，依設
      定董事會制度之趣旨以觀，應認該決議係當然無效。」，
      是依上開實務上之見解，違反公司法第204條規定所召集
      之董事會決議，並非當然無效， 必於公司故意不通知特
      定董事，使該董事不能參與董事會決議，且因該未能與會
      董事之未能參與表決，而有影響決議結果之情事下，方得
      認該缺席董事會之決議，當然違法而無效，亦徵公司法第
      204條非屬強制或禁止規定，僅於公司未通知董事與會，
      且因該未與會董事，未能與會而影響決議結果時，方得認
      該董事會決議無效。再參酌公司法第204條之立法目的，
      本是為使各董、監事可以預先得知議案內容，集思廣益而
      謀解決問題，從而規定董事會之會議時間、會議事由及會
      議資料應於一段期日前通知，以使董監事可以有所準備，
      如此董事會始能效率、確實運作。是以，透過公司法第20
      4條程序規定之踐履，間接促使董事會機能有效發揮，然
      並非一有違反公司法第204條規定，該次董事會之決議即
      屬無效，蓋違反情節有輕重之別，若實質上未違反公司法
      第204條之立法目的，遽認董事會決議無效，即有欠公允
      ，亦非立法本意。綜上所述，應認公司法第204條並非一
      強制或禁止規定，先予敘明。
    (2)本件原告主張被告未依公司法第204條規定為董事會召集
      之通知，董事會決議應為無效，惟既公司法第204條非屬
      強制或禁止規定，已如前述，則應審究者為本件董事會召
      集程序違反情節為何，是否足使董事會決議無效？按本件
      被告於95年6月29日，所召開之第5屆第5次董事會之召集
      ，固未於7日（僅在6日前）通知各董、監事，為兩造所不
      爭執，本件董事會之召集程序，與公司法第204條規定，
      尚有不符，固堪認定。惟查：董事會之召集通知係採發信
      主義，故自95年6月23日，寄發通知日之翌日起至95年6
      月29日開會之日止，仍有6日，顯見董事會召集通知雖未
      於7日前寄發，但其違反情節並非重大。且本次董事會召
      集前，已於95年5月4日曾召開第5屆第4次之董事會，會議
      事由為94年度財報事宜)95 年股東常會日期，然因訴
      外人郭清涼董事重複提案變更議程，致會議無法依既定議
      程進行，嗣主席裁示宣布散會，至未就上述議案進行議決
      ，因此另定本次董事會，延續上開董事會尚未議決之議案
      討論，兩次董事會會議事由均相同等情，為兩造所不爭執
      ，亦有開會通知書2份在卷為證，顯見95年6月29日董事會
      之會議事由及會議資料，早於95年5月4日第5屆第4次董事
      會，即發放予各董、監事，足認董、監事均能有所預見，
      且有充分時間了解議案，集思廣益，得以使董事會有效確
      實的運作。因此雖然本件董事會之召集違反公司法第204
      條關於「7日」通知之規定，但卻與該條之立法目的不相
      違背。再者，該次董事會出席董事15席，經出席董事14席
      決議通過董事會決議，決議於95年8月15日召開股東常會
      ，而被告計有23名董事，縱全體董事出席，依公司法第
      206條規定，亦僅需12席董事同意，即可形成決議，因此
      是否有於7日前通知各董監事，顯於決議結果並無影響，
      亦可認定。綜上，本件違反公司法第204條之情節非屬重
      大，且董事會之會議事由及會議資料已為董監事所預見，
      而有充分時間預先準備，再縱使未出席之8席董事均出席
      且為反對票，仍不影響決議結果，因此，倘僅因董事會之
      召集通知未於7日前通知，即認業經多數董事出席討論，
      並同意所為之決議為違法無效，絕非立法本意，是原告主
      張系爭第5屆第5次董事會決議，係屬無效決議，自無可採
      。
    (二)按股東會之召集程序或其決議方法，違反法令或章程時，
      股東得自決議之日起30日內，訴請法院撤銷其決議。公司
      法第189條固定有明文。惟股東會除本法另有規定外，由
      董事會召集之公司法第171條定有明文。本件被告於95年
      6月29日之第5屆第5次董事會，其召集及決議既為有效，
      已如前述，則被告公司董事會依該次董事會決議所為召集
      之95年8月15日股東常會，其召集程序並無何違背法令之
      處，自屬合法，原告主張被告公司95年8月15日股東常會
      之召集程序違法，原告依此得訴請撤銷95年8月15日之股
      東會決議，自無可採。
五、綜上所述，本件被告公司董事會，於95年6月29日之董事會
    召集程序違反公司法第204條規定之通知期間規定，惟該次
    董事會決議，不因此無效，則被告公司董事會依該次董事會
    決議，於95年8月15日所召開之股東常會，其召集程序尚無
    違反法令之處。從而，原告以股東會召集程序違反法令，提
    起撤銷股東會決議之訴，為無理由，應予駁回。
六、本件事證已臻明確，兩造其餘攻擊防禦方法，經核均與判決
    結果無影響，爰不分別斟酌論述，附此敘明。
七、訴訟費用負擔之依據：民事訴訟法第78條。
中　　華　　民　　國　　96　　年　　6　　月　　8　　日
                  民事第二庭    法   官   涂秀玲
正本係照原本作成。
如對本判決上訴，須於判決送達後20日內向本院提出上訴狀。
中　　華　　民　　國　　96　　年　　6　　月　　8　　日
                                書記官
